---
title: La Next-Gen del baloncesto español. Análisis de su evolución.
author: Guillermo Vinue
date: '2019-06-02'
slug: next-gen-esp
categories: ["R"]
tags: ["valoración", "evolución", "jóvenes"]
---

```{r tables, include=FALSE,message=FALSE}
knitr::opts_knit$set(bookdown.internal.label = FALSE)
```

<br>

* La valoración obtenida en cada partido de la temporada regular es un buen indicativo para estudiar la evolución de los jugadores. 

* Este estudio analiza a los principales jugadores jóvenes (nacidos a partir de 1993) llamados a formar parte de la selección española en años venideros.

* Jaime Fernández y Brizuela han dado un salto de calidad notable. Alocén muestra unos números muy altos para su juventud.

Una vez terminada la temporada regular de la Liga Endesa ACB 2018-2019, es un buen momento para analizar la actuación de los jugadores y equipos. En particular, es interesante examinar la evolución de algunos de los jugadores jóvenes más prometedores de la competición. La valoración conseguida en cada partido es un buen indicativo para este fin. 

Este estudio se centra en los jugadores que ya han debutado con la selección española y que están llamados a liderarla en los próximos campeonatos. Los jugadores analizados son Alberto Abalde, Carlos Alocén, Jonathan Barreiro, Dario Brizuela, Alberto Díaz, Ilimane Diop, Jaime Fernández, Marc García (fue convocado en una de las ventanas FIBA pero no llegó a jugar), Sergi García, Xabier López-Arostegui, Oriol Paulí, Sebas Saiz, Edgar Vicedo y Santiago Yusta.

Para cada jugador, las siguientes pestañas muestran (haciendo clic sobre su nombre): (i) una tabla con el número de partidos, los minutos por partido y la valoración media en cada temporada; (ii) un gráfico con todas las valoraciones en cada una de las temporadas y equipos en que ha jugado en la liga. Las valoraciones están divididas en cuatro intervalos que aparecen con distintos colores. El número de veces que el jugador consiguió cada valoración se indica entre paréntesis. 

```{r packages, include=FALSE,message=FALSE}
# Load packages:
library(tidyverse)
library(lubridate)
library(kableExtra)
```

```{r data, include=FALSE}
# Load data and source functions:
load("data_scripts/data_app_acb.RData")
source("data_scripts/plot_pir_interv.R")
source("data_scripts/table_mp_pir.R")
```

```{r ACB-data-and-players, include=FALSE}
# Get ACB data:
df01 <- data_app_acb %>% 
  filter(Compet == "ACB", Type_season == "Regular Season")

# Select players of interest:
players <- c("Abalde_Diaz_Alberto", "Alocen, Carlos", "Barreiro, J.", "Brizuela, Dario", 
             "Diaz_Ortiz_Alberto", "Diop, Ilimane", "Fernandez_Bernabe_Jaime",
             "Garcia, Marc", "Garcia, Sergi", "Lopez-Arostegui, X",
             "Pauli, Oriol", "Saiz, Sebas", "Vicedo, Edgar", "Yusta, Santiago")

# Compute total and averaged minutes and PIR:
df02 <- df01 %>% 
  filter(Player.x %in% players) %>%
  group_by(Season, Player.x, CombinID) %>%
  mutate(GP = n()) %>%
  mutate(MP_oper = ifelse(all(MP == "0"), 
                          0,
                          sum(as.numeric(as.period(ms(MP), unit = "sec")), na.rm = TRUE))) %>%
  mutate(MP_oper_def = sprintf("%02d:%02d", MP_oper %/% 60, MP_oper %% 60)) %>%
  mutate(PIR_sum = sum(PIR)) %>%
  ungroup() %>%
  select(Season, Player.x, GP, MP_oper_def, PIR_sum) %>%
  rename(MP = MP_oper_def) %>%
  # To convert the minutes into numeric:
  mutate(MP = round(as.numeric(ms(MP), unit = "mins"))) %>%
  distinct() %>%
  mutate(MP_avg = round(MP / GP))  %>%
  mutate(PIR_avg = round(PIR_sum / GP, 1)) %>% 
  arrange(desc(Season), desc(GP))
```

```{r pir-intervals, include=FALSE}
# Split the PIR values in several intervals:
df_gg <- data.frame()
for (i in 1:length(players)) {
  print(players[i])
  df1 <- data_app_acb %>%
    filter(Compet == "ACB", Type_season == "Regular Season", Player.x == players[i]) %>%
    select(Season, Date, PIR, Position, Team, Date_birth) 
  
  df2 <- df1 %>%
    mutate(PIR_interv = ifelse(PIR >= 40, "40+", 
                            ifelse(PIR >= 30 & PIR < 40, "[30,40)",
                                   ifelse(PIR >= 20 & PIR < 30, "[20,30)",
                                          ifelse(PIR >= 10 & PIR < 20, "[10,20)",
                                                 ifelse(PIR >= 0 & PIR < 10, "[0,10)", "Negativa")))))) %>%
    mutate(PIR_interv = factor(PIR_interv, levels = c("40+", "[30,40)", "[20,30)", "[10,20)", 
                                                "[0,10)", "Negativa"))) %>%
    mutate(Player = players[i])
  
  df_gg <- rbind(df_gg, df2)
}

# Write correct names:
players_new <- players
players_new[c(1:3, 5, 7:11)] <- c("Abalde, Alberto", "Alocén, Carlos", "Barreiro, Jonathan", 
                                  "Díaz, Alberto", "Fernández, Jaime", "García, Marc", 
                                  "García, Sergi", "López-Arostegui, Xabier", "Paulí, Oriol")

df_gg1 <- df_gg %>%
  mutate(Player = plyr::mapvalues(Player, 
                                  from = players,
                                  to = players_new))

df_gg2 <- df_gg1 %>%
  group_by(Player, Season) %>%
  add_count(PIR) %>%
  mutate(PIR1 = ifelse(n == 1, 
                       paste(PIR, " (", n, " vez)", sep = ""),
                       paste(PIR, " (", n, " veces)", sep = ""))) %>%
  rename(Equipo = Team, Temporada_regular = Season) %>%
  mutate(Player_nac = paste(Player, " (Fecha de nacimiento: ", Date_birth, ")", sep = "")) %>%
  ungroup() %>%
  mutate(Temporada_regular = as.factor(Temporada_regular), 
         Player = as.factor(Player),
         Season1 = as.numeric(Temporada_regular),
         Equipo = plyr::mapvalues(Equipo, from = "Sevilla", to = "Betis")) 

df_gg3 <- df_gg2 %>%
  rename(Valorac = PIR, PIR = PIR1)
```

## Valoraciones obtenidas por cada jugador 

<details><summary>Abalde, Alberto</summary>
<p>

```{r p1-table, echo=FALSE}
tab1 <- table_mp_pir(df02, players[1])
kable(tab1, format = "html", caption = "") %>% kable_styling(full_width = FALSE, font_size = 13) 
```

```{r p1, echo=FALSE, fig.width=10}
plot_pir_interv(df_gg3, players_new[1])
```

Alberto Abalde ha jugado 27 partidos de la temporada regular 2018-2019 en los que ha promediado 18 minutos por encuentro. Sus minutos y valoración por partido han descendido respecto a las dos temporadas anteriores. En el gráfico con sus valoraciones, se observa cómo Abalde ha bajado sus prestaciones. En la temporada 2016-2017, jugando en el Joventut de Badalona, el jugador gallego consiguió valorar al menos 14 en 10 partidos, con un tope de 26. En la 2017-2018, en su primera temporada con el Valencia Basket solo superó los 14 de valoración en 5 ocasiones. Y en lo que respecta a la 2018-2019, solo ha superado los 14 en 3 partidos. En ninguna de las dos últimas campañas ha logrado llegar a los 20 créditos de valoración. Por otro lado, durante esta campaña ha valorado negativamente en cuatro partidos, su segunda peor marca tras la temporada 2014-2015.

</p>
</details>

<details><summary>Alocén, Carlos</summary>
<p>

```{r p2-table, echo=FALSE}
tab2 <- table_mp_pir(df02, players[2])
kable(tab2, format = "html", caption = "") %>% kable_styling(full_width = FALSE)
```

```{r p2, echo=FALSE, fig.width=10}
plot_pir_interv(df_gg3, players_new[2])
```

Carlos Alocén ha jugado 32 partidos de la temporada regular 2018-2019 en los que ha promediado 15 minutos por encuentro. Alocén, de 18 años, es el jugador más joven de los incluidos en este estudio. Pese a ello, ha logrado números muy meritorios que muestran un importante salto de calidad. Hasta en cuatro partidos ha valorado 14 o más, llegando a los 21 en una ocasión. Sin embargo, su inexperiencia todavía le hace ser un poco irregular y hasta en 5 partidos ha obtenido una valoración negativa. 

</p>
</details>

<details><summary>Barreiro, Jonathan</summary>
<p>

```{r p3-table, echo=FALSE}
tab3 <- table_mp_pir(df02, players[3])
kable(tab3, format = "html", caption = "") %>% kable_styling(full_width = FALSE, font_size = 16)
```

```{r p3, echo=FALSE, fig.width=10}
plot_pir_interv(df_gg3, players_new[3])
```

Jonathan Barreiro ha jugado 32 partidos de la temporada regular 2018-2019 en los que ha promediado 16 minutos por encuentro, números similares a los de la temporada pasada. Su valoración media ha bajado. En la temporada 2017-2018, Barreiro consiguió llegar a los 10 de valoración en 5 partidos y solo valoró negativo en 2 ocasiones (en contraposición a las 9 de la 2016-2017). Sin embargo, sus números esta temporada en general han descendido. Pese a que de nuevo ha logrado al menos 10 de valoración en 5 partidos, obtuvo una puntuación negativa en 10 ocasiones, lo que es su peor registro hasta la fecha.
</p>
</details>

<details><summary>Brizuela, Dario</summary>
<p>
```{r p4-table, echo=FALSE}
tab4 <- table_mp_pir(df02, players[4])
kable(tab4, format = "html", caption = "") %>% kable_styling(full_width = FALSE, font_size = 11)
```

```{r p4, echo=FALSE, fig.width=12, fig.height=6}
plot_pir_interv(df_gg3, players_new[4])
```

Dario Brizuela ha jugado 30 partidos de la temporada regular 2018-2019 en los que ha promediado 24 minutos por encuentro, más que nunca en su carrera. Su gráfico de valoraciones demuestra su notable progreso. Brizuela ya dejó alguna muestra de su potencial al valorar 33 en un partido de la 2015-2016 o 26 en otro partido de la temporada pasada. Pero es esta temporada en la que sus números se han disparado. Ha conseguido valorar 18 o más en 8 partidos con un máximo de 30. Por primera vez en su carrera no ha valorado negativo en ningún partido.
</p>
</details>

<details><summary>Díaz, Alberto</summary>
<p>
```{r p5-table, echo=FALSE}
tab5 <- table_mp_pir(df02, players[5])
kable(tab5, format = "html", caption = "") %>% kable_styling(full_width = FALSE, font_size = 11)
```

```{r p5, echo=FALSE, fig.width=12, fig.height=6}
plot_pir_interv(df_gg3, players_new[5])
```

A causa de una lesión, Alberto Díaz solo ha podido jugar 18 partidos de la temporada regular 2018-2019 en los que ha promediado 17 minutos por encuentro. Es de destacar que en las cuatro anteriores temporadas solo se había perdido dos partidos. Según el gráfico, desde su vuelta al Unicaja en la 2015-2016, el jugador malagueño presenta números relevantes, llegando a los 14 créditos en varios partidos. Pero es esta temporada en la que se observa un paso adelante. Por primera vez con el Unicaja ha superado los 20 de valoración, igualando su mejor marca (22) que obtuvo con el Fuenlabrada. Además, no ha valorado negativo en ninguna ocasión. 
</p>
</details>

<details><summary>Diop, Ilimane</summary>
<p>
```{r p6-table, echo=FALSE}
tab6 <- table_mp_pir(df02, players[6])
kable(tab6, format = "html", caption = "") %>% kable_styling(full_width = FALSE, font_size = 13)
```

```{r p6, echo=FALSE, fig.width=10}
plot_pir_interv(df_gg3, players_new[6])
```

Por primera vez en su carrera, Ilmane Diop ha jugado todos los partidos de la temporada regular, en los que ha promediado 14 minutos por encuentro, en línea con las tres temporadas anteriores. Sus números mejoraron la temporada pasada en la que por primera vez consiguió valorar más de 20. En cambio, sus números han empeorado esta campaña. Pese a que ha conseguido su récord de valoración con 25, hasta en 7 partidos ha valorado negativo.
</p>
</details>

<details><summary>Fernández, Jaime</summary>
<p>
```{r p7-table, echo=FALSE}
tab7 <- table_mp_pir(df02, players[7])
kable(tab7, format = "html", caption = "") %>% kable_styling(full_width = FALSE, font_size = 11)
```

```{r p7, echo=FALSE, fig.width=13, fig.height=5}
plot_pir_interv(df_gg3, players_new[7], text_label = 2)
```

Jaime Fernández ha jugado 28 partidos de la temporada regular 2018-2019 en los que ha promediado 24 minutos por encuentro. Estuvo 8 semanas de baja por una lesión. Pese a ello, se observa claramente que el jugador madrileño ha experimentado un gran progreso en las dos últimas temporadas, en las que ha conseguido alcanzar al menos 17 de valoración en numerosas ocasiones. La temporada pasada lo hizo 10 veces con el Andorra (5 de ellas valorando 20 o más) y esta temporada con el Unicaja no solo lo ha vuelto a conseguir en 10 partidos, sino que ha logrado superar los 30 de valoración en 3 de ellos. Hasta el momento de su lesión en los cuartos de final de la Copa del Rey, era el único jugador de la liga junto a Will Thomas y Colton Iverson que había sido capaz de hacer 30 de valoración en 3 ocasiones.
</p>
</details>

<details><summary>García, Marc</summary>
<p>
```{r p8-table, echo=FALSE}
tab8 <- table_mp_pir(df02, players[8])
kable(tab8, format = "html", caption = "") %>% kable_styling(full_width = FALSE, font_size = 15)
```

```{r p8, echo=FALSE, fig.width=10}
plot_pir_interv(df_gg3, players_new[8])
```

Marc García ha jugado 29 partidos de la temporada regular 2018-2019 en los que ha promediado 14 minutos por encuentro y ha conseguido su mejor valoración media. En el gráfico se observa que ha mejorado sus números respecto a las dos temporadas en las que participó activamente en la liga (en la 2017-2018 pertenecía al equipo del FC Barcelona Lassa B de la LEB Oro). En la 2018-2019 ha conseguido valorar 12 o más en 8 partidos con un tope de 23 (y cuatro veces ha llegado a 20). En toda su carrera solo había conseguido superar los 9 de valoración en un partido durante la temporada en la que jugó en el Real Betis Energía Plus.
</p>
</details>

<details><summary>García, Sergi</summary>
<p>
```{r p9-table, echo=FALSE}
tab9 <- table_mp_pir(df02, players[9])
kable(tab9, format = "html", caption = "") %>% kable_styling(full_width = FALSE, font_size = 13)
```

```{r p9, echo=FALSE, fig.width=10}
plot_pir_interv(df_gg3, players_new[9])
```

Sergi García ha jugado 23 partidos de la temporada regular 2018-2019 en los que ha promediado 9 minutos por encuentro. En el gráfico se observa con nitidez que el jugador balear ha visto frenada su progresión esta temporada. En las dos anteriores temporadas jugando con el Tecnyconta Zaragoza había conseguido valoraciones altas, superando los 15 créditos en varias ocasiones con un máximo de 24 (aunque hasta en 6 partidos hizo una valoración negativa). Por el contrario, esta temporada apenas ha gozado de oportunidades en el Valencia Basket y los partidos en los que ha jugado solo consiguió superar los 7 de valoración en tres partidos. En cambio, en dos de los últimos partidos que ha jugado con el Manresa ha hecho 10 y 16 de valoración.
</p>
</details>

<details><summary>López-Arostegui, Xabier</summary>
<p>
```{r p10-table, echo=FALSE}
tab10 <- table_mp_pir(df02, players[10])
kable(tab10, format = "html", caption = "") %>% kable_styling(full_width = FALSE)
```

```{r p10, echo=FALSE, fig.width=10}
plot_pir_interv(df_gg3, players_new[10])
```

Xabier López-Arostegui ha jugado 33 partidos de la temporada regular 2018-2019 en los que ha promediado 18 minutos por encuentro y 5.5 de valoración, números muy similares a la temporada pasada, lo cual también se aprecia en su gráfico. Sus valoraciones más altas sí que son un poco peores, ya que ha hecho 9 o más de valoración en 8 partidos, por los 12 de la 2017-2018, pero a su favor se observa que ha conseguido reducir los partidos con valoración negativa.
</p>
</details>

<details><summary>Paulí, Oriol</summary>
<p>
```{r p11-table, echo=FALSE}
tab11 <- table_mp_pir(df02, players[11])
kable(tab11, format = "html", caption = "") %>% kable_styling(full_width = FALSE, font_size = 15)
```

```{r p11, echo=FALSE, fig.width=10}
plot_pir_interv(df_gg3, players_new[11])
```

Por primera vez en su carrera, Oriol Paulí ha jugado todos los partidos de la temporada regular, en los que ha promediado 14 minutos por encuentro. Su valoración media ha sido la misma que la temporada pasada, pero en el gráfico se observa un ligero crecimiento en su juego ya que esta temporada ha conseguido sus tres mejores valoraciones en toda su carrera con 22, 19 y 18. Sin embargo, su cuarta mejor valoración ha sido 11, lo que indica todavía cierta irregularidad en su juego. En cuatro partidos su valoración fue 0 y en otros tres, negativa.
</p>
</details>

<details><summary>Saiz, Sebas</summary>
<p>
```{r p12-table, echo=FALSE}
tab12 <- table_mp_pir(df02, players[12])
kable(tab12, format = "html", caption = "") %>% kable_styling(full_width = FALSE)
```

```{r p12, echo=FALSE, fig.width=10}
plot_pir_interv(df_gg3, players_new[12])
```

Sebas Saiz ha jugado 32 partidos de la temporada regular 2018-2019 en los que ha promediado 12 minutos y 4.3 créditos de valoración por encuentro. El jugador madrileño ha empeorado claramente sus números, seguramente perjudicado por la manera de atacar del Tenerife, que está muy enfocada a terminar sus posesiones con un tiro de tres y no jugar demasiado por dentro con sus pívots. A diferencia de su temporada en el Burgos, en la que consiguió al menos 17 de valoración en 8 encuentros, esta temporada Sebas Saiz solo ha superado los 15 dos veces. Además ha valorado negativo en 8 partidos. 
</p>
</details>

<details><summary>Vicedo, Edgar</summary>
<p>
```{r p13-table, echo=FALSE}
tab13 <- table_mp_pir(df02, players[13])
kable(tab13, format = "html", caption = "") %>% kable_styling(full_width = FALSE, font_size = 12)
```

```{r p13, echo=FALSE, fig.width=11, fig.height=6}
plot_pir_interv(df_gg3, players_new[13])
```

Edgar Vicedo ha jugado todos los partidos de la temporada regular por vez primera en su trayectoria, en los que ha promediado 12 minutos y 2.9 de valoración por encuentro, lo que muestra un claro descenso en sus prestaciones. Vicedo había conseguido números muy buenos la pasada temporada, en la que superó los 16 de valoración en 6 partidos, consiguiendo los 23 en uno de ellos. Esta tendencia positiva se ha detenido esta campaña. Solo ha superado los 9 de valoración en 2 partidos y hasta en 8 ocasiones ha valorado negativo.
</p>
</details>

<details><summary>Yusta, Santiago</summary>
<p>
```{r p14-table, echo=FALSE}
tab14 <- table_mp_pir(df02, players[14])
kable(tab14, format = "html", caption = "") %>% kable_styling(full_width = FALSE, font_size = 13)
```

```{r p14, echo=FALSE, fig.width=10}
plot_pir_interv(df_gg3, players_new[14])
```

Santiago Yusta ha jugado 20 partidos de la temporada regular 2018-2019 en los que ha promediado 16 minutos por encuentro (ha jugado menos partidos, pero su promedio en minutos es el más alto hasta la fecha y ha conseguido su mejor media de valoración). En el gráfico se aprecia que sus números son similares en sus últimas cuatro temporadas. La única diferencia es que esta temporada no ha conseguido llegar a los 20 en ningún partido. Sin embargo, ha reducido sus valoraciones negativas a solo dos encuentros. La temporada pasada valoró negativo hasta en 6 ocasiones, llegando incluso a dos -5.
</p>
</details>


## Conclusiones

Los jugadores analizados en este estudio representan la nueva generación de jugadores españoles. En ellos se observan patrones muy diferenciados.

Por un lado, Jaime Fernández y Brizuela muestran un excelente progreso y ya son dos de los escoltas más importantes de la liga. Alberto Díaz es otro jugador que ha conseguido muy buenos números en varios partidos pero su lesión solo le ha permitido jugar 18 partidos. Dentro de este grupo de jugadores destacados se encuentra Alocén, que ha demostrado tener un gran potencial y será uno de los jugadores a seguir la temporada que viene. Por su parte, Marc García ha vuelto a hacer números buenos tras pasarse la temporada pasada casi en blanco. Yusta también ha incrementado su nivel pese a jugar menos partidos.

Por su parte, López-Arostegui y Paulí han conseguido números muy parecidos a los de la temporada pasada.

Por último, entre los jugadores que han empeorado más su rendimiento se encuentran Sebas Saiz y Edgar Vicedo. Lo mismo se podría decir de Sergi García, pero en su caso se debe más a la alta competencia en el puesto de base en el Valencia Basket y en consecuencia, a los pocos minutos que ha jugado. Otros jugadores que también han bajado sus prestaciones son Alberto Abalde, Ilimane Diop y Jonathan Barreiro.

## Datos y software

El material para reproducir este estudio se encuentra en [este enlace.](https://github.com/guivivi/sportsandvisualdata)